最高法院刑事判決　　　　　　　一○○年度台非字第一四二號
上　訴　人　最高法院檢察署檢察總長
被　　　告　胡栓瑞
上列上訴人因被告違反毒品危害防制條例等罪案件，對於台灣台
南地方法院中華民國九十九年三月三十一日第一審確定判決（九
十九年度訴字第三五二號，起訴案號：台灣台南地方法院檢察署
九十九年度毒偵緝字第二三號），認為違法，提起非常上訴，本
院判決如下：
    主  文
原判決撤銷。
胡栓瑞施用第一級毒品，處有期徒刑捌月；又施用第二級毒品，
處有期徒刑參月。應執行有期徒刑玖月。
    理  由
非常上訴理由稱：「按受徒刑之執行完畢，或一部之執行而赦免
後，五年以內故意再犯有期徒刑以上之罪者，始為累犯，刑法第
四十七條第一項定有明文；又被告犯數罪併罰案件，該數罪是否
執行完畢，係指所定之執行刑全部執行完畢而言，如定執行刑之
前，有部分之罪確定而先予執行，嗣該部分又與他罪合併定執行
刑，檢察官指揮執行時，先前所執行之罪，僅應扣除而不能謂已
執行完畢。查被告曾於九十六年間犯偽造文書、竊盜罪，經原審
九十六年度簡字第二四○八號判處有期徒刑五月、三月，應執行
有期徒刑六月，又以九十六年度聲減字第四九五九號裁定減為有
期徒刑二月十五日、一月十五日，應執行有期徒刑三月確定，於
九十七年七月十日易科罰金先予執行。再被告於九十三年十二月
間另犯詐欺罪，經原審於九十九年四月十六日以九十九年度簡字
第九一九號判處有期徒刑四月，減為有期徒刑二月確定，嗣因與
上開偽造文書、竊盜罪合於數罪併罰之規定，由原審九十九年度
聲字第一一○七號裁定三罪合併定應執行之刑為有期徒刑五月，
經檢察官扣除先前已執行之有期徒刑三月，尚應執行有期徒刑二
月，至九十九年一月三十日被告因另案通緝到案時仍未執行，有
被告刑案資料查註表可稽。本件原判決認定被告於九十八年八月
二十一日上午十一時二十分許起往前回溯二十六小時內之某時，
在不詳處所，施用海洛因一次；又於九十八年八月十九日晚間十
時許，在其住處施用甲基安非他命一次時，先前已易科罰金之偽
造文書、竊盜罪所定執行刑，僅應扣除而不能認已執行完畢，揆
之首開說明，自與累犯構成要件不符。乃原審未予查明，竟認各
該罪已於九十七年七月十日執行完畢，而依刑法第四十七條第一
項論以累犯並加重其刑，即有適用法則不當及應調查之證據未予
調查之違法。案經確定，且於被告不利，爰依刑事訴訟法第四百
四十一條、第四百四十三條提起非常上訴，以資糾正」等語。
本院按受徒刑之執行完畢，或一部之執行而赦免後，五年以內故
意再犯有期徒刑以上之罪者，為累犯，加重本刑至二分之一，刑
法第四十七條第一項定有明文。經查被告胡栓瑞前曾於民國九十
六年間犯偽造文書、竊盜罪，經台灣台南地方法院以九十六年度
簡字第二四○八號刑事簡易判決分別處以有期徒刑五月、三月，
定應執行有期徒刑六月，又以九十六年度聲減字第四九五九號裁
定減為有期徒刑二月又十五日、一月又十五日，應執行有期徒刑
三月確定，於九十七年七月十日易科罰金先予執行。再被告於九
十三年十二月間另犯詐欺罪，經上開法院於九十九年四月十六日
以九十九年度簡字第九一九號判決處以有期徒刑四月，減為有期
徒刑二月確定，嗣因與上開偽造文書、竊盜罪符合數罪併罰之規
定，由該法院以九十九年度聲字第一一○七號裁定，合併三罪定
其應執行刑為有期徒刑五月，經檢察官扣除先前已執行之有期徒
刑三月，尚應執行有期徒刑二月，且至九十九年一月三十日被告
因另案通緝到案時仍未執行，有被告刑案資料查註表可稽。本件
原判決確認被告於九十八年八月二十一日上午十一時二十分許起
往前回溯二十六小時內之某時，在不詳處所，施用海洛因一次，
又於九十八年八月十九日晚間十時許，在其住處施用甲基安非他
命一次時，其先前已易科罰金之偽造文書、竊盜罪所定執行刑，
僅應扣除而不能認已執行完畢，揆諸上開說明，自與累犯構成要
件不符。原審未察，遽認被告所犯上開二罪均符合累犯之要件而
加重其刑，適用毒品危害防制條例第十條第一、二項，刑法第十
一條前段、第四十七條第一項、第五十一條第五款，分別論被告
以施用第一級毒品，累犯之罪，量處有期徒刑十月，又論以施用
第二級毒品，累犯之罪，量處有期徒刑四月，並定其應執行刑為
有期徒刑一年，自有判決適用法則不當之違法。案經確定，且於
被告不利，非常上訴意旨執以指摘，洵有理由，應由本院將原判
決撤銷，另行判決並定其應執行刑如主文第二項所示，以資救濟
。
據上論結，應依刑事訴訟法第四百四十七條第一項第一款，毒品
危害防制條例第十條第一項、第二項，刑法第十一條前段、第五
十一條第五款，判決如主文。
中    華    民    國  一○○  年    五    月  二十六  日
                      最高法院刑事第二庭
                          審判長法官  張  淳  淙  
                                法官  劉  介  民  
                                法官  蔡  彩  貞  
                                法官  李  伯  道  
                                法官  孫  增  同  
本件正本證明與原本無異
                                      書  記  官  
中    華    民    國  一○○  年    五    月  三十一  日
                                                     Ｍ
附錄：本件論罪法條
毒品危害防制條例第十條
施用第一級毒品者，處六月以上五年以下有期徒刑。
施用第二級毒品者，處三年以下有期徒刑。